臺灣高等法院高雄分院刑事判決　　　　 96年度上訴字第600號
上　訴　人
即　被　告　甲○○
　　　　　　　　　　現另案在臺灣台南監獄執行中
上列上訴人因違反毒品危害防制條例案件，不服臺灣高雄地方法
院95年度訴字第4008號中華民國96年2 月5 日第一審判決（起訴
案號：臺灣高雄地方法院檢察署95年度毒偵字第5781號），提起
上訴，本院依簡式審判程序，判決如下：
    主  文
上訴駁回。
    事  實
一、甲○○前因施用毒品案件，經臺灣高雄地方法院先後以88年
    度毒聲字第6079、8154號、89年度毒聲字第2412、第4645號
    裁定送觀察、勒戒、強制戒治、停止戒治付保護管束、撤銷
    停止戒治，仍施以強制戒治，而於民國90年3 月5 日執行完
    畢釋放，並經臺灣高雄地方法院檢察署檢察官以90年度戒毒
    偵字第385 號為不起訴處分確定。於上開強制戒治執行完畢
    釋放後5 年內，再因施用毒品案件，經臺灣高雄地方法院以
    93年度易字第1094號判決，判處有期徒刑5 月確定，而入監
    執行，並於94年6 月5 日執行完畢。又因施用毒品案件，再
    經臺灣高雄地方法院以94年度訴字第3570號、95年度訴字第
    1763號判決，各判處應執行刑10月、1 年6 月確定，現仍在
    執行中。詎仍未戒除毒癮，於95年7 月7 日下午5 時許，在
    高雄市小港區○○○路127 號住處內，分別施用第一級毒品
    海洛因、第二級毒品甲基安非他命各1 次。嗣於95年7 月8
    日下午4 時45分許，因另犯竊盜案（另案經本院判決確定）
    ，為警逮捕，帶回警所採尿送驗，結果呈上開二種毒品陽性
    反應，因而為警查獲。
二、案經高雄市政府警察局小港分局移送臺灣高雄地方法院檢察
    署檢察官偵查起訴。
    理  由
一、本件被告甲○○所犯係毒品危害防制條例第10條第1 項之施
    用第一級毒品罪，其係死刑、無期徒刑、最輕本刑為3 年以
    上有期徒刑以外之罪，被告於本院審理程序中就被訴事實為
    有罪之陳述，經告知被告簡式審判程序之旨，並聽取檢察官
    及被告之意見後，本院裁定進行簡式審判程序審理，合先敘
    明。
二、上開事實，已據被告於警詢、偵訊、原審及本院審理中坦承
    不諱，再被告採尿送驗後，亦呈嗎啡、甲基安非他命陽性反
    應，有高雄市立凱旋醫院95年7 月17日編號A00000000 號濫
    用藥物尿液檢驗報告1 紙附卷可佐，足認被告上開自白確與
    事實相符，其犯行洵堪認定。
三、按毒品危害防制條例於92年7 月9 日修正公布，其中第20條
    、第23條將施用毒品之刑事處遇程序，區分為「初犯」、「
    5 年內再犯」、「5 年後再犯」，而依立法理由觀之，僅限
    於「初犯」、「5 年後再犯」，始應先經觀察、勒戒或強制
    戒治程序，倘被告於5 年內已再犯，經依法追訴處罰，縱其
    第三次（或第三次以上）再度施用毒品之時間，在初犯經觀
    察、勒戒或強制戒治執行完畢釋放5 年以後，已不合於「5
    年後再犯」之規定，且因已於「5 年內再犯」，顯見其再犯
    率甚高，實施觀察、勒戒或強制戒治，已無法收其實效，即
    應依該條例第10條處罰（最高法院95年5 月9 日95年度第7
    次刑事庭會議決議參照）。查被告前因施用毒品案件，先後
    送經觀察、勒戒、強制戒治，於90年3 月5 日強制戒治執行
    完畢釋放，並經不起訴處分確定後，再因施用毒品案件，經
    臺灣高雄地方法院判處有期徒刑5 月確定，入監執行，並於
    94年6 月6 日執行完畢出獄。嗣再因施用毒品案件，而經臺
    灣高雄地方法院先後判處應執行刑10月、1 年6 月確定，而
    自95年7 月8 日入監執行中，有台灣高等法院被告前案紀錄
    表1 件在卷可稽，而其本次犯行，雖係於第一次強制戒治執
    行完畢釋放5 年後犯施用毒品案件，惟其於「5 年以內」已
    再因施用毒品案件，而經法院判刑執行完畢在案，依上開說
    明，被告於上開強制戒治執行完畢釋放後5 年內再犯本件施
    用毒品案件，自應依法論科。
四、按海洛因、甲基安非他命，為毒品危害防制條例第2 條第2
    項第1 、2 款，依其成癮性、濫用性及對社會危害性所分級
    管制之第一、二級毒品。核被告所為，係犯毒品危害防制條
    例第10條第1 項之施用第一級毒品罪、同條第2 項之施用第
    二級毒品罪。被告持有第一、二級毒品海洛因進而施用，其
    持有之低度行為應為施用之高度行為所吸收，不另論罪。再
    被告前因施用毒品案件，經臺灣高雄地方法院以93年度易字
    第1094號判決判處有期徒刑5 月確定，並於94年6 月6 日執
    行完畢後，5 年內故意再犯本件有期徒刑以上之罪，均為累
    犯，均應依刑法第47條第1 項規定，加重其刑。
五、另被告雖曾於94年10月間起至95年2 月14日止，以及於94年
    12月24日凌晨2 時35分許、95年2 月15日某時許，分別施用
    第一、二級毒品海洛因、甲基安非他命，而經臺灣高雄地方
    法院於95年9 月15日以95年度訴字第1763號判決，判處連續
    施用第一、二級毒品罪，各處有期徒刑1 年、8 月，定執行
    刑1 年6 月，並於95年10月11日確定，有臺灣高等法院被告
    前案紀錄表附卷可稽，惟該案犯行與本件施用第一、二級毒
    品犯行間，相距近5 個月，依一般社會通念，被告顯非出於
    一個決意所為，應論以數罪較為合理，且刑法於95年7 月1
    日修正施行後，已刪除連續犯之規定，是被告本件施用毒品
    案件，與上開曾經判決確定之案件，並無裁判上一罪關係或
    學理上「集合犯」之包括一罪關係，而仍應予論罪科刑，併
    此敘明。
六、原審認被告犯罪事證明確，而依毒品危害防制條例第10條第
    1 項、第2 項，刑法第11條前段、第47條第1 項之規定，並
    審酌被告前因施用毒品案件，經送觀察、勒戒、強制戒治執
    行完畢戒斷，且受不起訴處分、多次判決處刑後，仍不愛惜
    機會戒除毒癮，再為本件施用毒品犯行，顯見被告不知悔改
    施毒之惡習，惟念及被告犯後坦承犯行，而施用毒品係戕害
    自身健康，並未危害他人，犯後態度尚可等一切情狀，就施
    用第一、二級毒品部分，分別量處有期徒刑1 年1 月及9 月
    ，並依刑法第51條第5 款規定，定應執行刑為1 年7 月，其
    認事用法，核無不合，量刑亦屬妥適。被告上訴指摘原審判
    決量刑過重云云，為無理由，應予駁回。
據上論斷，應依刑事訴訟法第368 條、第273 條之1 第1 項、第
364條，判決如主文。
本案經檢察官沈紹嘉到庭執行職務。
中　　華　　民　　國　　96　　年　　5 　　月　　30　　日
                  刑事第七庭    審判長法  官  莊飛宗
                                      法  官  孫啟強
                                      法  官  邱明弘
以上正本證明與原本無異。
施用第二級毒品部分不得上訴。
施用第一級毒品部分，如不服本判決應於收受本判決後10日內向
本院提出上訴書狀，其未敘述上訴理由者，並得於提起上訴後10
日內向本院補提理由書狀（均須按他造當事人之人數附繕本）「
切勿逕送上級法院」。
中　　華　　民　　國　　96　　年　　5 　　月　　30　　日
　　　　　　　　　　　　　　　　　　　書記官  黃玉珠
附錄本判決論罪法條：
毒品危害防制條例第10條第1項
施用第一級毒品者，處6 月以上 5 年以下有期徒刑。
施用第二級毒品者，處3 年以下有期徒刑。
